臺灣高等法院高雄分院刑事判決　　　　　　　　　　九十一年度上訴字第七六三號
　　上　訴　人
　　即　被　告　甲○○
右上訴人因違反毒品危害防制條例案件，不服臺灣高雄地方院九十一年度訴字第六三
八號，中華民國九十一年三月二十九日第一審判決（起訴案號：臺灣高雄地方法院檢
察署九十年度偵字第二０一八０號），提起上訴，本院判決如左：
    主    文
原判決撤銷。
甲○○施用第一級毒品，累犯，處有期徒刑玖月，扣案之第一級毒品海洛因壹包（淨
重零點壹伍公克、包裝重零點貳貳公克）沒收銷燬之；又施用第二級毒品，累犯，處
有期徒刑陸月。應執行有期徒刑壹年貳月，扣案之第一級毒品海洛因壹包（淨重零點
壹伍公克、包裝重零點貳貳公克）沒收銷燬之。
    事    實
一、甲○○曾有多次違反麻醉藥品管理條例前科，最近一次於民國（下同）八十六年
    間又因違反麻醉藥品管理條例案件，經本院判處有期徒刑十月確定，於八十六年
    七月三十日入監執行，甫於八十七年四月三十日執行完畢（構成累犯）。又於八
    十八年間，因施用毒品案件，經法院裁定送觀察勒戒後，認無繼續施用毒品之傾
    向，由臺灣高雄地方法院檢察署檢察官於八十八年五月二十九日，以該署八十八
    年度偵字第七四三五號不起訴處分確定後，再因施用毒品案件，經觀察勒戒後，
    認有繼續施用毒品之傾向，先送強制戒治，並由臺灣高雄地方法院檢察署檢察官
    提起公訴，嗣於八十九年十一月二十一日，經本院以八十九年度上易字第一二三
    一號判處有期徒刑六月確定（執行中，未構成累犯）。詎仍不知悔改，復於九十
    年十月二十七日，在高雄市○○街與同盟三路附近公園內，施用第二級毒品安非
    他命一次；另於九十年十月二十八日凌晨五時許回溯二十六小時內之某時止，在
    不詳地點施用第一級毒品海洛因一次。嗣於九十年十月二十八日凌晨二時十分許
    ，在高雄市○○街六十三巷與同盟三路之廢棄車輛內為警查獲，並扣得第一級毒
    品海洛因一包（淨重０‧一五公克，包裝重０‧二二公克）。
二、案經高雄市政府警察局三民第一分局報告臺灣高雄地方法院檢察署檢察官偵查起
    訴。
    理    由
一、訊據上訴人即被告甲○○對於右揭時、地施用第二級毒品安非他命之犯行坦承不
    諱，惟矢口否認有施用第一級毒品海洛因之犯行。經查：
  (一)被告於右揭時、地為警查獲時，係睡在上開廢棄車輛之駕駛座位置，而系爭查扣
    之海洛因一包，則在駕駛座旁邊底下靠近車門之隙縫找到之事實，業據被告於警
    訊及原審審理中坦承不諱（見警卷第一頁反面、原審卷第三十三頁）。又被告對
    於毒品之來源，初於警訊中供稱：「（問：該包海洛因何人所有？向何人購買？
    ）是我向綽號阿吉要的」（見警卷第一頁反面），於偵查中則稱：「（問：海洛
    因的來源？）是一位綽號叫阿德的人拿給我的，不敢使用，才放在那裏」（見偵
    查卷第十七頁反面），嗣於原審審理中改稱：「（為何被查獲海洛因？）不是我
    的，是在車上找到的，車上不只我一個人在睡」（見原審卷第五十三頁），是被
    告於警訊及偵查中，關於上開海洛因之來源，究係綽號「阿吉」或「阿德」所提
    供並不一致，惟供稱該毒品係其向他人取得而為其所有之基本事實，則前後一致
    ，故被告事後翻異前詞，辯稱上開海洛因非伊所有云云，自不足採信。
  (二)被告為警查獲時所採之尿液經送請高雄市立凱旋醫院檢驗之結果，除呈甲基安非
    他命陽性反應外，亦呈嗎啡陽性反應，有該院九十年十一月二十七日出具之尿液
    檢驗成績書一紙在卷可稽。且前開尿液檢驗報告上已載明係以ＧＣ／ＭＳ（即氣
    相層析質譜儀法）檢驗；而「若以氣相層析質譜儀（ＧＣ／ＭＳ）作藥物及其代
    謝產物之定性及定量分析，幾乎不會有偽陽性反應產生」，此經台北榮民總醫院
    八十三年四月七日以八三北總內字第三○五九號函示明確。此外，因海洛因經施
    用入人體，平均約二十六小時內由其尿液中可驗出嗎啡陽性反應，此經行政院衛
    生署藥物食品檢驗局八十一年九月八日（八一）藥檢壹字第八一一四八八五號函
    示明確。足見被告應有於九十年十月二十八日五時許經警查獲採尿時起回溯二十
    六小時止內之某時（不含公權力拘束之時間），在不詳地點處施用第一級毒品海
    洛因之行為。
  (三)此外，復有扣案之第一級毒品海洛因一包（淨重０‧一五公克、包裝重０‧二二
    公克）可資佐證。
  (四)綜上，被告所辯，顯係卸責之詞，其有施用第一、二級毒品之事實，應可認定。
二、又被告前於八十八年間因施用毒品案件，經法院裁定送觀察、勒戒後，認無繼續
    施用毒品之傾向，由臺灣高雄地方法院檢察署檢察官於八十八年五月二十九日以
    八十八年度毒偵字第七四三五號為不起訴處分確定，復因再犯施用毒品案件，經
    法院裁定送觀察、勒戒後，認有繼續施用毒品傾向，再裁定送強制戒治，並由臺
    灣高雄地方法院檢察署檢察官提起公訴，嗣於八十九年十一月二十一日，經本院
    以八十九年度上易字第一二三一號判處有期徒刑六月確定之事實，有上開不起訴
    處分書、刑事判決書及臺灣高等法院被告全國前案紀案表、臺灣高雄地方法院檢
    察署刑案資料查註紀錄表各一份在卷可稽。本件事證明確，被告於五年內再犯本
    件施用毒品之犯行，堪予認定。
三、按海洛因、安非他命分屬毒品危害防制條例第二條第二項所稱之第一級、第二級
    毒品，不得持有、施用。次按犯毒品危害防制條例第十條施用第一級、第二級毒
    品之罪者，檢察官應先將被告送勒戒處所觀察、勒戒，經觀察、勒戒後，認有繼
    續施用毒品傾向者，由檢察官聲請法院裁定令入戒治處所施以強制戒治，並應由
    檢察官為不起訴處分之裁定。依此為不起訴處分後，五年內再犯第十條施用第一
    級、第二級毒品之罪者，則不適用前開不起訴處分之規定，而應依一般刑事訴訟
    程序予以起訴論罪科刑，此觀諸毒品危害防制條例第二十條第二項後段、第三項
    、第二十三條規定自明。是被告於八十八年間因施用毒品案件，經觀察、勒戒後
    ，認無繼續施用毒品傾向，由檢察官為不起訴處分後；再因施用毒品案件經法院
    裁定施以觀察、勒戒後，認有繼續施用毒品傾向，經法院裁定令入戒治處所施以
    強制戒治並為科刑判決後，復於再犯判刑後五年內三犯本案施用第一級、第二級
    毒品行為，核其所為，係犯毒品危害防制條例第十條第一項、第二項之罪。又其
    持有海洛因、安非他命，本應以持有論，惟其持有後，進而施用，其持有行為應
    被施用之行為所吸收，不另論罪。又所犯施用第一級毒品及第二級毒品二罪間，
    犯意各別，罪名不同，應分論併罰之。被告於八十六年間因違反麻醉藥品管理條
    例案件，經本院判處有期徒刑十月，於八十七年四月三十日執行完畢，有臺灣高
    等法院被告全國前案紀錄表可按，其於執行完畢後之九十年十月間再犯本罪，應
    依累犯規定各加重其刑。
四、原審予以論罪科刑，固非無見。惟查，原判決雖於主文中諭知累犯及於事實欄記
    載累犯之事實，然於理由中漏未論述累犯規定，尚有未洽。被告上訴意旨摘原判
    決量刑過重，雖無理由，惟原判決既有可議之處，自屬無可維持，應予撤銷改判
    。審酌被告曾因施用毒品經觀察勒戒及強制戒治、量處徒刑等，有上開前科資料
    在卷可查，竟仍再施用海洛因、安非他命，顯見意志甚為不堅，惟念及其犯罪係
    戕害自身，尚未害及他人，所犯情節非重，及犯罪後態度等一切情狀，各量處如
    主文所示之刑，並定其應執行刑。又扣案之毒品確係第一級毒品海洛因（淨重○
    ˙一五公克、包裝重○˙二二公克），復有法務部調查局九十年十二月七日編號
    000000000號鑑定通知書一紙在卷可按，應依毒品危害防制條例第十八
    條第一項前段，沒收並銷燬之。
據上論結，應依刑事訴訟法第三百六十九條第一項前段、第三百六十四條、第二百九
十九條第一項前段、毒品危害防制條例第十條第一項、第二項、第十八條第一項前段
，刑法第十一條、第四十七條、第五十一條第五款，判決如主文。
本案經檢察官彭南雄到庭執行職務。
中      華      民      國      九十一    年      七      月    十      日
                              臺灣高等法院高雄分院刑事第二庭
                                  審判長法官  曾永宗
                                        法官  郭玫利
                                        法官  邱永貴
右正本證明與原本無異。
施用第一級毒品部分如不服本判決應於收受本判決後十日內向本院提出上訴書狀，其
未述上訴理由者，並得於提起上訴後十日內向本院補提理由書狀（均須按他造當事
人之人數附繕本)「切勿逕送上級法院」。
施用第二級毒品部分不得上訴。
                                      書記官  梁雅華
中    華    民    國      九十一      年      七      月     十一   日
附錄本判決論罪之法條：
毒品危害防制條例第十條
  施用第一級毒品者，處六月以上五年以下有期徒刑。
  施用第二級毒品者，處三年以下有期徒刑。
